【裁判字號】    99,交聲,539
【裁判日期】    990505
【裁判案由】    違反道路交通管理處罰條例聲明異議
【裁判全文】
臺灣臺北地方法院交通事件裁定         99年度交聲字第539號
原處分機關  交通部公路總局臺北區監理所
異  議  人
即受處分人  乙○○
上列受分人因違反道路交通管理處罰條例案件，對於交通部公路
總局臺北區監理所中華民國99年03月19日所為之處分（原處分：
北監自裁字第裁40-C00000000號），聲明異議，本院裁定如下：
    主  文
異議駁回。
    理  由
一、按汽車行駛至交岔路口，其行進、轉彎，應遵守燈光號誌或
    交通指揮人員之指揮，遇有交通指揮人員指揮與燈光號誌並
    用時，以交通指揮人員之指揮為準。又汽車駕駛人，行經有
    燈光號誌管制之交岔路口闖紅燈者，處新臺幣1,800 元以上
    5,400 元以下罰鍰。道路交通安全規則（下稱交通規則）第
    102條第1款，道路交通管理處罰條例（下稱處罰條例）第53
    條第1 項分別定有明文，另汽車駕駛人違反處罰條例第53條
    者，除依原條款處罰鍰外，並記違規點數3 點，處罰條例第
    63條第1項第3款亦規定甚明。
二、原處分意旨略以：異議人即受處分人乙○○於民國99年1 月
    22日10時35分許，駕駛車牌號碼7575-GZ 號自用小客車行經
    設置有燈光號誌管制之臺北縣新店市○○路與安光路口時有
    「駕車行經有燈光號誌管制之交岔路口闖紅燈」之違規行為
    （原舉發通知單係記載「闖紅燈（祥和路往新店方向）」）
    ，經臺北縣政府警察局新店分局安康派出所員警當場發現而
    攔停予以掣單告發，嗣受處分人於舉發通知單所載應到案日
    期前到案提出申訴，經原處分機關交通部公路總局臺北區監
    理所函請原舉發單位調查結果，仍認受處分人違規行為明確
    ，乃依道路交通管理處罰條例第53條第1項、第63條第1項第
    3款（裁決書漏引第3款）、處理細則第41條、第43條、第44
    條及第67條之規定，於99年3月19日北監自裁字第裁40-C000
    00000號裁決書裁罰受處分人罰鍰2,700元整，並予記違規點
    數3點。
三、聲明異議意旨略以：舉發地點路口燈光號誌故障，該路口燈
    號由綠燈轉為紅燈後，持續不到1秒鐘，馬上又變為無任何
    燈號，且一直閃爍，異議人無所適從，如果緊急煞車，又怕
    後面車輛追撞云云。
四、經查：
（一）本件舉發經過業經證人即本件舉發單位新店分局安康派出
      所員警甲○○，到庭具結證稱：「我當天是開巡邏車，我
      與受處分人是對向的，我往前開的時候是綠燈，他從我的
      左側過來，我前面那台機車已經先騎過去，換我要啟動，
      我想說我綠燈要開過去，但是我左邊的受處分人的車子本
      來在停等紅燈，我前面那一台機車開過去，換我要啟動的
      時候，他突然又加速，從我前面開過去，之後我就右轉把
      受處分人攔下來.....」、「我那邊是完全正常，我原本
      是紅燈，後來變成綠燈，到我前面那台機車啟動都還是綠
      燈，當下我沒有看到受處分人的燈號，紅綠燈路口就在派
      出所附近，受處分人走的那個方向，看得到我這邊的方向
      的燈號。」、「我給他開完單之後，後來隔幾班要再去巡
      邏有繞回去看，的確是有故障，大概隔了半天的時間我才
      回去看，確實有故障，故障的情形，就如同受處分人所說
      的，原本是綠燈，變成黃燈的時候還可以看到黃燈，但是
      黃燈跳下去照理說應該是紅燈，但是變成沒有燈號，或是
      閃黃燈，但是可以清楚的看到對向是綠燈。」、「只有他
      那台車子過去，因為後面的車子都是停下來等。」等語綦
      詳（本院99年4月29 日訊問筆錄參照），則依證人之證述
      ，舉發地點之交岔路口燈光號誌，雖有故障異常之情形，
      但異議人並無不可發覺與其交岔行向路口之燈光號誌為綠
      燈之情。
（二）舉發地點之交岔路口燈光號誌，是否於異議人之車輛通過
      時即有故障，雖有疑義，即或認異議人之車輛通過時，該
      行向之號誌已有故障，但以汽車駕駛人於行車時本即有注
      意車前狀況，並隨時採取必要之安全措施之義務（道路交
      通安全規則第94條參照）。異議人於本案既已發現其行向
      之燈光號誌顯有異常狀況，其行駛至該交岔路口即應注意
      其所駕駛汽車前方之交岔路口之行車、行人、其他行向號
      誌之狀況，不僅係實現前引交通安全規則第94條所規定之
      義務，更係確保異議人本人與其他用路人之安全所必須，
      且依異議人所自述「一般如果說停在那個地方，我當然專
      注在我那邊的燈號，我到那邊的時候，真的看到就是綠燈
      馬上變成紅燈，不到半秒又變成沒有燈號，我有緊急煞車
      .....」、「我是專注在我那個方向，因為那天有下細雨
      ，我有煞車一下，不知道該不該停下來。」等語（本院上
      開訊問筆錄參照），可知異議人通過上開路口時，已發現
      其行向路口號誌異常，並有煞車暫停之行為，復參酌前引
      證人甲○○所述，異議人係於路口停等紅燈，且已經讓對
      向行駛在甲○○前方之機車先行通過後，復啟動加速離去
      ，且異議人後方車輛於異議人通過後，亦皆繼續停下來等
      號誌轉為綠燈。本件證人甲○○所駕巡邏車前方之機車係
      因證人行向之燈光號誌由紅燈轉變為綠燈後先行駛越交岔
      路口，異議人方突然加速通過路口，嗣證人甲○○乃駕駛
      巡邏車右轉予以攔停舉發，顯見該交岔路口之燈光號誌雖
      有其中單一行向之號誌有異常，但仍非雙向完全故障（兩
      方號誌皆無顯示燈光）或有誤導（故障之號誌自始為閃黃
      燈或雙向皆為綠燈，使用路人誤認可通過）之情況而完全
      喪失該燈光號誌管制之功能，況即便該燈光號誌完全喪失
      管制之功能，駕駛人仍應依照交通規則第102條第2款有關
      燈光號誌故障且無指揮人員指揮時之規定通行，而非謂可
      任由駕駛人自行憑已意率行判斷是否安全而任意通行，是
      以本件舉發地點異議人行向之燈光號誌即或於異議人通過
      時已故障異常，但設置於與其交岔行向之號誌顯示之綠燈
      號誌，已足使異議人知悉當時其行向係禁止通行，而不得
      擅自闖越該交岔路口。而況異議人亦自陳其於行駛至該路
      口時，已見號誌由綠燈轉為紅燈，即或該號誌隨即轉為無
      燈號顯示，依常情亦應依通過路口之其他號誌顯示情形，
      妥為判斷是否僅己方行向之紅燈號誌一時故障而已，據而
      定己方之行向，而非謂己方號誌轉為紅燈時燈號顯示隨而
      故障（依異議人及證人甲○○所述，該處號誌應僅為異議
      人方之號誌由綠燈轉為紅燈時，紅燈訊號一時故障，其綠
      燈燈號則仍屬正常，尚非全然無法運作），即可率憑己意
      通過該路口，復參酌異議人後方車輛於異議人通過後，亦
      率皆繼續停於路口等待紅燈轉為綠燈，益證異議人上揭辯
      解之詞，並非可採，本件異議人違規事實應屬明確。
五、綜上所述，異議人確有在上開時、地，騎車行經有燈光號誌
    管制之交叉路口闖越紅燈之違規行為，則原處分機關依前開
    道路交通管理處罰條例第53條第1項、第63條第1項第3款（
    裁決書漏引第3款）、處理細則第41條、第43條、第44條、
    第67條及裁罰基準表之規定，裁處異議人罰鍰2,700元，並
    記違規點數3點，核無違誤。本件異議人之異議為無理由，
    自應裁定將其異議駁回。
六、據上論斷，應依道路交通案件處理辦法第19條，裁定如主文
    。
中    華    民    國    99    年    5     月    5     日
                          交通法庭法  官  黃桂興
以上正本證明與原本無異。
如不服本裁定應於送達後5日內向本院提出抗告狀。
                                  書記官  陳品潔
中    華    民    國    99    年    5     月    5     日

司法院資訊處製作；財團法人民間司法改革基金會備份。
